【裁判字號】    91,易,353
【裁判日期】    920714
【裁判案由】    詐欺
【裁判全文】
臺灣基隆地方法院刑事判決                          九十一年度易字第三五三號
    公  訴  人  臺灣基隆地方法院檢察署檢察官
    被      告  戊○○
    選任辯護人  林達傑律師
                林宇文律師
右列被告因詐欺案件，經檢察官提起公訴（九十一年度偵緝字第二二二號），本院判
決如左：
    主  文
戊○○共同意圖為自己不法之所有，以詐術使人將本人之物交付，累犯，處有期徒刑
貳年陸月。
扣案之香煙名稱、數量、單價、金額之明細表壹紙沒收。
    事  實
一、戊○○前因詐欺等案件，經臺灣臺北地方法院於民國八十八年六月三十日判處有
    期徒刑九月（詐欺處八月、竊盜處二月，二罪定應執行刑），於八十九年十一月
    十八日因縮短刑期執行完畢出監，仍不知悔改，於民國九十年十月間因業務關係
    認識丙○○（業經本院於九十二年二月二十六日，另案以九十一年易字第二八二
    號判處有期徒刑八月），九十一年二月上旬戊○○因認同在台北市萬華區中央市
    場販賣漁產、菸酒頗有積蓄之己○○年老可欺，有機可乘，竟意圖為自己不法之
    所有，向己○○誆稱有認識基隆關稅局公務員，不需經過拍賣有辦法以便宜價格
    標購走私進口之洋煙（而戊○○實無走私進口之洋煙可出售），戊○○再與丙○○基於共同意圖為自己不法所有之犯意聯絡，推由丙○○接續扮演基隆關稅局稽
    查組之組長，於九十一年二月下旬去電向己○○詐稱因渠一時找不到戊○○，最
    近有一批去私洋煙貨櫃已經進口，請己○○轉告陸某儘速聯絡貨主「林先生」等
    謊言，藉以取信曾某並勾起其有利可圖之貪念，己○○在二月下旬與戊○○及扮
    演基隆關稅局稽查組之組長之丙○○見面數次後更不疑有詐，先後多次洽談，先
    談妥七星五十箱、單價每條新台幣（下同）二百元、金額五十萬元，大衛白五十
    箱、單價每條二百元、金額五十萬元，大衛黑七十箱、單價每條二百元、金額七
    十萬元，峰一百箱、單價每條二百五十元、金額一百二十五萬元，總共二百九十
    五萬元之走私進口之洋煙要賣給己○○，丙○○並書寫香煙名稱、數量、單價、
    金額之明細表；己○○先於同年三月一日晚間在台北市中山區○○○路一Ｏ五巷
    十二之五號「東興涮涮鍋」店內交付戊○○及丙○○第一筆（即二百九十五萬元
    部分）訂金一百萬元（其中由戊○○交給丙○○五萬元報酬）；同年月二或三日
    戊○○及丙○○二人由丙○○再提議中正機場有四百八十箱峰香煙（共六百萬元
    ）也要賣給己○○，談妥總金額共八百九十五萬元，丙○○並在該香煙名稱、數
    量、單價、金額之明細表上再書寫「峰＋４８０共６００」，己○○於同年三月
    二、三日晚間在東興涮涮鍋店內交付戊○○及丙○○第二筆（即六百萬元部分）
    訂金一百萬元（起訴書漏載此部分），並約定同年月五日至基隆關稅局提貨；嗣
    於同年月五日晚間再由戊○○自台北市○○區○○路住處駕駛己○○之自用小客
    車並搭載丙○○，佯稱要帶曾某到基隆市接運二只走私洋煙之貨櫃車，己○○則
    攜帶其餘貨款六百三十六萬元（起訴書記載為一百九十五萬元），在車上丙○○
    即先取走袋內二十萬元現款，嗣於晚間八時十分許，彼等駕車至基隆市○○區○○街四十五號前，戊○○向己○○偽稱要拿錢去行賄海關大樓內之公務員，事成
    後再將私煙運出，曾某不疑有他即將其餘現金交予戊○○，戊○○騙得後即下車
    往中山區公所方向逃逸，丙○○與己○○下車後至中山一路二二三號之五「波波
    檳榔攤」等待陸某之消息，己○○並向該檳榔攤之高銘玲借用電話聯絡家人丁○○及甲○○後續事宜，嗣約過二十分鐘因丙○○始終無法聯絡上戊○○，丙○○
    知事有蹊蹺，再駕駛己○○前揭自用小客車搭載曾某至港西街基隆關稅局所在之
    海港大樓前停車要己○○在車上等候，渠則至關稅局內已找不到戊○○，知悉陸
    某已捲款潛逃，但又不欲返還共同詐得之二十五萬元並告知曾某本案經過全部情
    形，即去電公司同事乙○○開車先至戊○○之住處尋找戊○○未獲後到基隆將其
    接走，而己○○因見戊○○及丙○○一一逃逸無蹤，始知受騙。嗣於九十一年三
    月十九日十七時許為警持臺灣基隆地方法院檢察署檢察官所簽發之搜索票於台北
    市○○○路四八八巷九號之一拘獲，並扣得丙○○所有其書寫之香煙名稱、數量
    、單價、金額之明細表一紙。又於九十一年九月二十三日五時二十分許，為警緝
    獲經臺灣基隆地方法院檢察署通緝之戊○○。
二、案經被害人己○○訴由基隆市警察局第一分局報告臺灣基隆地方法院檢察署檢察
    官偵查起訴。
    理  由
一、訊據被告戊○○對於有詐欺己○○之事實供承不諱，惟辯稱：其第一次拿到九十
    五萬元，第二次訂金沒有拿到，第三次只有拿到二百萬元，總共拿到二百九十五
    萬多元而已，第三次告訴人講的六百三十六萬元事實上沒有那麼多云云。然查右
    揭事實，業據告訴人己○○指訴綦詳；核與共犯丙○○於警訊、偵訊、本院審理
    時所證述如何詐欺告訴人之情節相符；又據證人丁○○到庭結證：「我都知道，
    我都在告訴人旁邊，我都有看到，我有看到告訴人付錢給他們二次，第三次我沒
    有看到付錢，但是在付錢之前我有在家裡幫忙整理要交付的錢。頭一次是在三月
    一日的時候在台北市○○○路東興刷刷鍋那邊當時只有我與告訴人及被告戊○○
    、丙○○四人在場，大部分都是戊○○約的，都是戊○○約後再約丙○○，是戊○○約己○○之後我與己○○一起去，戊○○告訴己○○說海關有充公的香煙不
    需要經過拍賣直接拿出來賣給我們，我記得剛開始說有三佰萬的香煙要賣給己○○，結果先交付一百萬的訂金因為還沒有看香煙，當時戊○○、丙○○二人都有
    在場，交付一百萬訂金的時候是我拿出來交給丙○○，我記得當時我交給丙○○
    的時候他告訴我說他是海關的人不能收這個錢，就將錢再交給戊○○，後來就由
    戊○○將錢拿走，結果過了第二天或是第三天的時候丙○○就跟我們說從中正機
    場那裡有四百八十箱的峰香煙也是要賣給己○○，我記得總共要八百多萬元，應
    該是在第二天的時候有拿香煙過來給我們看，地點是在己○○萬大路的家，我是
    後來才過去的，當時是何人拿香煙過來的我不知道，是己○○打電話給我之後我
    才過去的，付錢是在晚上付的，我有看到香煙，但是我不懂香煙，當時有拿六條
    香煙給己○○，我有看到香煙是放在己○○家裡，我去的時候已經沒有看到被告
    及證人丙○○，第二次付壹佰萬的地點也是在東興涮涮國時間也是在晚上。當時
    在場的人有我、己○○、戊○○及丙○○也是我帶錢的，我也是將錢交給戊○○
    ，戊○○說第一次的壹佰萬元是三百萬元香煙的訂金，第二次的訂金壹佰萬元是
    要四百八十箱的「峰」香煙，他告訴我們說香煙是中正機場查封的，並約定三月
    五日在基隆海關提貨，並說要開車子去接運，第三次的錢是己○○的太太去領錢
    之後我有幫忙整理並由我裝載袋子裡面，總共是六百三十六萬元，都是一千元整
    綑的。前面交付的二次訂金都是交付一千元的現金但不是整綑的，第三次是他們
    二人告訴我說不需要我跟去所以我才沒有跟去，我們當時有要跟去結果他們不讓
    我們與他們一起搭車，我們就另外開車子跟去但是在半路的時候我們方向弄錯了
    ，結果就與他們的車子失去行蹤，我們有開另一部車子跟過去，後來是己○○打
    電話回他萬大路家，我家就是住在他家的斜對面，己○○告訴我們說他的錢被騙
    了，錢都沒有了，我當時有與阿明他們開車跟過去，結果我們跟丟了，當時是他
    們不讓我們與他們同一部車。」等語（見本院九十二年二月二十七日訊問筆錄）
    ，又結證稱：「（問：告訴人付多少錢給被告及證人丙○○？）我有看到三次，
    第一次是一百萬，第二次是一百萬，第三次是六百三十幾萬元第三次付款的錢我
    還有替他點過，六百多萬的部分是從銀行領出來一捆一捆的，第一次、第二次付
    款的時候我都有在場，第一次是將錢拿給戊○○，第二次付款的時候也是他們二
    人在場我有看到錢是交給戊○○。．．．（第二次一百萬）當時被告他是拿樣品
    來的他們說是要拿給海關吃紅的，錢我們是拿給被告沒錯。．．．（問：你拿多
    少錢給己○○？）是六百三十萬元，有六綑一綑是一百萬元，其中尚有一綑不足
    一百萬元，這些錢是我們從銀行領出來的，我在家還有替告訴人清點數目。．．
    ．我們是分裝兩個牛皮紙袋之後在放入一個大的牛皮紙袋內，錢我都有親自點過
    之後再交給己○○，當時我交錢給告訴人的時候告訴人的太太也有在場，我點錢
    交給告訴人的時候被告及證人丙○○二人不在場，錢是己○○的太太從銀行領出
    來的，我點錢給告訴人的時候我忘記被告及證人丙○○是否有到場，我們點錢的
    時候被告及證人丙○○不在場，我們當時要與被告去的時候是被告他們說不需要
    我們跟去，但是我們當時還是不放心就派一部車跟監，但是後來還是被被告他們
    拋開。」等語（見本院九十二年三月十一日訊問筆錄），證人甲○○到庭結證稱
    ：「有一天己○○說這件事情已經搞定了，問我要不要投資，我就說我不要，並
    要我將貨車及工人借給他使用，我與己○○先生家裡很熟，他當時去台北銀行領
    錢領了六百三十六萬元，這些錢確確實實的有六百三十六萬元，領錢的時候我有
    與己○○的太太一起去領的，當時我還告訴己○○要將錢放好不要讓人家搶了，
    結果到了六點多的時候這些錢就不見了，那天晚上十一點多的時候還是我到基隆
    西岸碼頭海關旁邊將己○○帶回家的，當時己○○還在那裡等候拖貨櫃，他當時
    還說絕對沒有問題並說錢已經都拿去了，這些錢從我賠同己○○的太太去台北銀
    行領取六百三十六萬元，我當時還有去幫忙裝錢是用牛皮紙袋裝的。」等語（見
    本院九十二年二月十一日訊問筆錄），證人丁○○、甲○○就案發當日告訴人領
    款之數額為六百三十六萬元所證相符，足見案發當日告訴人確係攜帶由證人丁○○所整理之六百三十六萬元與被告等人出門；告訴人於案發當日遭詐騙後曾向波
    波檳榔攤之高銘玲借用電話乙情，業據證人高銘玲於警訊證述無訛；再丙○○見
    被告攜所詐欺之款項逃逸，去電公司同事乙○○開車先至被告之住處尋找被告未
    獲後，到基隆將丙○○接走等節，亦據證人乙○○於警訊、偵訊時證述在卷；本
    院並函請法務部調查局測謊鑑定，經該局測謊鑑定結果為：「一、戊○○稱：（
    一）當天渠與丙○○沒有勒住己○○的脖子取走系爭六百餘萬元現金；（二）丙○○是在不知情的情況下協助渠詐騙己○○。上述問題經測試均呈情緒波動反應
    ，研判有說謊。二、丙○○稱：（一）渠是在不知情之情況下協助戊○○詐騙己○○；（二）本案詐騙所得款項渠分得二十五萬元；（三）當天己○○沒有帶六
    百餘萬元現金至基隆。上述問題經測試均呈情緒波動反應，研判有說謊。三、己○○稱：（一）當天渠有帶六百餘萬元現金至基隆；（二）當天丙○○有勒住渠
    的脖子；（三）當天是戊○○將系爭六百餘萬元現金取走。上述問題經測試均無
    情緒波動反應，研判未說謊。四、丁○○稱：（一）當天當煥榮有帶六百餘萬元
    現金去基隆；（二）曾天是渠將系爭六百餘萬元現金裝進袋子裏的。上述問題經
    測試均無情緒波動反應，研判未說謊。」，有該局九十二年六月十八日調科參字
    第○九二○○一九八九八○號測謊報告書在卷可考；益見告訴人、證人丁○○就
    告訴人於案發當日有帶六百三十六萬元之事實並未說謊，而被告就沒有取走告訴
    人六百餘萬現金、證人丙○○就告訴人沒有帶六百餘萬元現金至基隆等情，均係
    說謊。而告訴人所交付被告等人之現金，係於九十一年三月一日向台北銀行萬華
    分行領款三十七萬元、台北市第九信用合作社營業部領款一百萬元、台灣中小企
    業銀行錦和分行領款六萬元，於同年月五日向台北銀行萬華分行領款四百二十萬
    元、一百二十萬元、一百五十萬元，有台北銀行活期存款存摺、台北市第九信用
    合作社營業部取款憑條、台灣中小企業銀行錦和分行存摺各一紙、付款人台北銀
    行萬華分行之支票三紙、台北銀行支票存款對帳單三紙（以上均為影本）附卷可
    稽；又被告於九十一年三月六日將詐欺所得之一百二十萬元、五十萬元、五十萬
    元分別存入其名義之台灣中小企業銀行東台北分行、富邦商業銀行股份有限公司
    建國分行、世華聯合商業銀行敦北分行，有台灣中小企業銀行東台北分行九十二
    年五月十四日九二東北字第○八八九二號函及往來明細表、富邦商業銀行股份有
    限公司建國分行九十二年五月十六日（九二）富銀建第○八五號函及交易明細表
    、世華聯合商業銀行敦北分行九十二年五月二十六日世銀敦北九十二字第○○五
    四號函及往來明細對帳單等在卷可稽及上開銀行之存摺三本扣案可憑；復有香煙
    名稱、數量、單價、金額之明細表一紙扣案為證。被告與共犯丙○○二人實無走
    私進口之洋煙可出售，偽以有認識基隆關稅局公務員，不需經過拍賣有辦法以便
    宜價格標購走私進口之洋煙，再由共犯丙○○扮演基隆關稅局稽查組之組長與告
    訴人次洽談，使告訴人陷於錯誤而交付財物，且未交付走私進口之洋煙予告訴人
    ，應認被告與共犯丙○○，確有意圖為自己不法之所有，施用詐術，使告訴人陷
    於錯誤，而交付財物，被告應有詐欺犯行。綜上所述，被告所辯，顯係事後卸責
    之詞，不足採信，事證明確，被告犯行至堪認定，應依法論科。
二、核被告所為，係犯刑法第三百三十九條第一項之詐欺取財罪、第一百五十九條之
    冒充公務員官銜罪。被告、張德徫與告訴人談妥標購走私進口之洋煙共八百九十
    五萬元，先後三次使告訴人交付財物，為一個犯罪數動作之接續，僅成立一詐欺
    取財罪，又被告、丙○○基於接續犯意，多次由丙○○冒充公務員官銜，只成立
    一冒充公務員官銜罪。被告所犯上述二罪，有方法結果之關係，為牽連犯，應依
    刑法第五十五條之規定從一重依詐欺取財罪處斷。被告與張德徫間，就本案之犯
    行，有犯意聯絡及行為分擔，均應論以共同正犯。起訴書就被告詐欺告訴人八百
    三十六萬元中之二百九十五萬元之部分起訴，其餘部分未予列載，惟未起訴部分
    與起訴部分為單純一罪之關係，為起訴效力所及，本院得併予審理，又起訴書就
    被告冒充公務員官銜部分之事實已予記載，惟漏未引用刑法第第一百五十九條之
    法條，該部分為起訴效力所及，本院亦得一併審究，在此敘明。再查被告前因詐
    欺等案件，經臺灣臺北地方法院於八十八年六月三十日判處有期徒刑九月（詐欺
    處八月、竊盜處二月，二罪定應執行刑），於八十九年十一月十八日因縮短刑期
    執行完畢出監，有臺灣基隆地方法院檢察署刑案資料查註紀錄表及臺灣高等法院
    被告全國前案紀錄表各一份在卷可考，其於五年以內再犯本件有期徒刑以上之罪
    ，為累犯，應依刑法第四十七條規定遞加重其刑。爰審酌被告之品行，犯罪之動
    機、目的、手段、次數、所生之危害、共詐欺多達八百三十六萬元、迄未返還告
    訴人，及犯罪後之態度等一切情狀，量處如主文所示之刑，以示懲儆。
三、扣案之香煙名稱、數量、單價、金額之明細表一紙，為共犯丙○○所有，供其與
    被告犯罪所用之物，應依刑法第三十八條第一項第二款之規定宣告沒收。
據上論斷，應依刑事訴訟法第二百九十九條第一項前段，刑法第二十八條、第三百三
十九條第一項、第一百五十九條、第五十五條、第四十七條、第三十八條第一項第二
款，罰金罰鍰提高標準條例第一條前段，判決如主文。
本案經檢察官熊南彰到庭執行職務。
中      華      民      國    九十二    年      七      月     十四     日
                                  臺灣基隆地方法院刑事第二庭
                                      法  官  鄭  景  文
右正本證明與原本無異。
對於本件判決如有不服，應於收受送達後十日內，向本院提出上訴書狀，上訴於臺灣
高等法院，並按他造當事人之人數附具繕本。
                                      書記官  賈  繼  藩
中      華      民      國    九十二    年      七      月     十四     日
附錄論罪科刑之法條
刑法第三百三十九條第一項：
    意圖為自己或第三人不法之所有，以詐術使人將本人或第三人之物交付者，處五
    年以下有期徒刑、拘役或科或併科一千元以下罰金。
刑法第一百五十九條：
    公然冒用公務員服飾、徽章或官銜者，處五百元以下罰金。


司法院資訊處製作；財團法人民間司法改革基金會備份。
